【裁判字號】    98,審訴,771
【裁判日期】    990119
【裁判案由】    公共危險
【裁判全文】
臺灣新竹地方法院刑事判決             98年度審訴字第771號
公  訴  人  臺灣新竹地方法院檢察署檢察官
被      告  甲○○
上列被告因公共危險案件，經檢察官提起公訴（98年度偵字第38
59號），本院合議庭評議改依簡式審判程序審理，並判決如下：
    主  文
甲○○放火燒燬他人所有之木材，致生公共危險，處有期徒刑壹
年，緩刑貳年。緩刑期內付保護管束，並應向指定之政府機關、
政府機構、行政法人、社區或其他符合公益目的之機構或團體，
提供壹佰小時之義務勞務。扣案之打火機壹個，沒收之。
    事  實
一、甲○○明知若在建築物內放火焚燒木材，可能因木材之易燃
    性質，致延燒至整棟建築物，且有波及隔壁住戶之可能，竟
    基於放火燒燬他人所有物之故意，酒後於民國98年5 月13日
    下午1時55分許，在位於新竹縣湖口鄉湖口村6鄰湖口34號（
    原起訴書誤載為35號）無人居住之乙○○○所有之磚造地上
    1 層建築物內，使用其所有之打火機1 只，點燃該建築物內
    放置之木材，放火使之延燒，致木材燒燬碳化，造成該建築
    物木質樑柱、磚牆因受煙燻變色，亦致燒焦味道竄入隔壁住
    宅內，使該處隔壁住宅內之居民，均有受火勢波及之虞，致
    生公共危險。嗣經隔壁住戶劉鴻科查覺有異，並通知新竹縣
    消防隊到場適時將火撲滅，始未釀成巨災，而查獲上情。
二、案經新竹縣政府警察局竹北分局報請臺灣新竹地方法院檢察
    署檢察官偵查起訴。
    理  由
一、被告甲○○所犯之放火燒燬他人所有物罪，係非死刑、無期
    徒刑、最輕本刑為3 年以上有期徒刑之罪，或高等法院管轄
    第一審之案件，被告於本院準備程序進行中，就被訴事實為
    有罪之陳述，經本院合議庭認合於刑事訴訟法第273條之1第
    1項之規定，裁定進行簡式審判程序，合先敘明。
二、認定犯罪事實所憑之證據及理由：
（一）被告於本院準備程序、簡式審判程序訊問時，均坦白承認
      。
（二）證人乙○○○於警詢及檢察官訊問時具結之證述，證明其
      位於新竹縣湖口鄉湖口村6 鄰湖口34號之建築物內之木材
      遭人放火燒燬之事實。
（三）證人劉鴻科於警詢中之證述，證明其目擊被告甲○○於事
      實欄所示之時、地手持打火機1 個，放火燒燬木材之事實
      。
（四）新竹縣政府警察局竹北分局扣押筆錄、扣押物品目錄表各
      1 份、新竹縣政府警察局竹北分局湖鏡派出所警員邱致崴
      製作之職務報告共2份、現場平面圖1張、採證及扣案物照
      片共17張，足資佐證。
      綜上事證，堪認被告自白應與事實相符，可以採信。本件
      事證已臻明確，被告放火燒燬他人所有物之犯行，堪予認
      定，應依法予以論罪科刑。
三、論罪科刑之理由：
（一）按刑法第175條第1項所稱之「燒燬」，係指燃燒毀損之意
      ，亦即標的物已因燃燒結果喪失其效用而言（最高法院87
      年度臺上字第1719號判決意旨參照）。查被告上述之放火
      行為，已使木材燒燬碳化喪失其效用，顯已達「燒燬」之
      程度。另按該條項所稱之「致生公共危險」者，乃指危及
      不特定人或多數人生命、身體或財產之狀態，且應以具有
      理性及判斷力之通常人為標準自客觀上而為判斷。本件被
      告以自備之打火機放火燒燬羅范邱蘭所有之建築物內放置
      之木材，因木材係易燃物質，是其放火行為顯有可能危及
      隔壁住戶居民之生命、身體、財產之安全，自堪認已致生
      公共危險。核被告甲○○所為，係犯刑法第175條第1項之
      放火燒燬他人所有物罪。再按被告放火行為原含有毀損性
      質，不另論刑法第354條之毀損罪。
（二）爰審酌被告漠視公共安全，其犯罪情節已危害他人身家性
      命及財產安全，所為甚屬不該，惟念其犯罪後於本院訊問
      時已坦承犯行，態度尚可，暨其犯罪動機、目的、國中畢
      業之智識程度、生活狀況及被害人乙○○○表示願予以自
      新之機會等一切情狀，量處如主文所示之刑。
（三）末查，被告素行良好，前未曾因故意犯罪受有期徒刑以上
      刑之宣告，此有臺灣高等法院被告前案紀錄表1 份在卷可
      參，其因酒後一時失慮致為本件犯行，相信歷此次偵審程
      序，已知所警惕而無再犯之虞，故本院認上開所宣告之刑
      ，以暫不執行為適當，爰諭知緩刑2 年，以啟自新。另為
      使其深切反省，依98年9 月1 日施行之刑法第74條第2 項
      第5 款之規定（依最高法院95年刑事庭第8 次會議決議，
      關於緩刑之諭知，應逕以判決時之規定處斷），諭知被告
      應向指定之政府機關、政府機構、行政法人、社區或其他
      符合公益目的之機構或團體，提供100 小時之義務勞務，
      並依刑法第93條第1 項第2 款諭知緩刑期內付保護管束，
      以啟自新，兼觀後效。至於被告究應向何政府機關、政府
      機構、行政法人、社區或其他符合公益目的之機構或團體
      提供義務勞務，屬執行之問題，應由執行檢察官斟酌全案
      情節及各政府機關、政府機構、行政法人、社區或其他符
      合公益目的之機構或團體之需求，妥為指定，併予敘明。
（四）至扣案之打火機1 個，為被告所有且係供本件犯罪所用之
      物，業據被告於本院訊問時供承在卷（見本院卷第42頁）
      ，爰依刑法第38條第1項第2款之規定，併予宣告沒收之。
四、適用法律：
（一）刑事訴訟法第273條之1、第299條第1項前段。
（二）刑法第175條第1項、第74條第1項第1款、第2項第5款、第
      93條第1項第2款、第38條第1項第2款。
本案經檢察官黃英彥到庭執行職務。
中    華    民    國    99    年    1     月    19    日
                      刑事第九庭  法  官  魏瑞紅
以上正本證明與原本無異。
如不服本判決應於收受本判決後10日內向本院提出上訴書狀，上
訴書狀應敘述具體理由。上訴書狀未敘述上訴理由者，應於上訴
期間屆滿後20日內補提理由書狀於本院( 均須按他造當事人之人
數附繕本 )「切勿逕送上級法院」。
                                   書記官 劉雅文
中    華    民    國    99    年    1     月    20    日
附錄論罪科刑法條：
中華民國刑法第175條：
放火燒燬前二條以外之他人所有物，致生公共危險者，處一年以
上七年以下有期徒刑。
放火燒燬前二條以外之自己所有物，致生公共危險者，處三年以
下有期徒刑。
失火燒燬前二條以外之物，致生公共危險者，處拘役或三百元以
下罰金。

司法院資訊處製作；財團法人民間司法改革基金會備份。
